臺灣雲林地方法院刑事判決              100年度訴字第444號
公  訴  人  臺灣雲林地方法院檢察署檢察官
被      告  張亦辰
上列被告因違反毒品危害防制條例案件，經檢察官提起公訴（10
0 年度毒偵字第701 號），被告於準備程序就被訴事實為有罪之
陳述，經本院合議庭裁定由受命法官獨任行簡式審判程序，判決
如下：
    主  文
張亦辰施用第一級毒品，累犯，處有期徒刑拾壹月。
    事  實
一、張亦辰前因施用毒品案件，經裁定送觀察、勒戒後，認無繼
    續施用毒品傾向，於民國87年9 月8 日釋放出所，並由臺灣
    苗栗地方法院檢察署檢察官以87年度偵字第3869號為不起訴
    處分確定；又因施用毒品案件，經裁定送觀察、勒戒後，認
    無繼續施用毒品傾向，於88年5 月14日釋放出所，並由臺灣
    臺中地方法院檢察署檢察官以88年偵緝字第481 號為不起訴
    處分確定。再因施用毒品案件，經裁定送觀察、勒戒後，認
    有繼續施用毒品傾向，嗣經由臺灣板橋地方法院檢察署檢察
    官提起公訴並送強制戒治，經臺灣板橋地方法院以90年度易
    字第665 號判決判處有期徒刑5 月確定，於91年8 月5 日縮
    短刑期執行完畢；強制戒治部分，於90年12月12日期滿。復
    因施用第二級毒品案件，經本院以94年度易字第537 號判決
    判處有期徒刑7 月確定，於95年12月17日執行完畢。詎其仍
    不知悔改，竟基於施用第一級毒品海洛因（下稱海洛因）及
    第二級毒品甲基安非他命（下稱甲基安非他命）之犯意，於
    100 年3 月21日晚上8 時許，在雲林縣東勢鄉○○村○○路
    1 之1 號住處，以將海洛因與甲基安非他命混合後放入針筒
    內注射之方式，同時施用海洛因及甲基安非他命1 次。嗣於
    100 年3 月22日凌晨12時許，彰化縣芳苑分局員警在執行勤
    務時發現張亦辰駕車駛入彰化縣某產業道路，欲上前對張亦
    辰盤查時，張亦辰因擔心暴露通緝犯之身分，隨即駕車逃逸
    ，為警追躡至雲林縣境154 縣道旁產業道路舊庄3 分15號之
    電線桿前，始將張亦辰駕駛之車輛攔停，張亦辰於有偵查犯
    罪職權之機關或個人發覺其犯本案施用毒品之犯行前表明自
    己為通緝犯，並主動向承辦警員自首有施用第一、二級毒品
    ，同意員警採集尿液，而自願接受裁判，為警將張亦辰上開
    尿液送驗後，結果呈甲基安非他命、嗎啡陽性反應，而悉上
    情。
二、案經彰化縣警察局芳苑分局報告臺灣雲林地方法院檢察署檢
    察官偵查起訴。
    理  由
一、被告張亦辰所犯係死刑、無期徒刑、最輕本刑為3 年以上有
    期徒刑以外之罪，其於準備程序就前揭被訴事實為有罪之陳
    述，經受命法官告知簡式審判程序之旨，並聽取其與公訴人
    之意見後，本院合議庭認無不得或不宜改依簡式審判程序進
    行之情事，依刑事訴訟法第273 條之1 第1 項、第284 條之
    1 規定，裁定由受命法官獨任進行簡式審判程序。
二、上揭犯罪事實，業據被告於偵查中及本院審理時均坦承不諱
    ，而其於上開時、地為警查獲並得其同意採集之尿液，經送
    往詮昕科技股份有限公司（下稱詮昕公司）以氣相層析質譜
    儀GC/MS 檢驗結果，確呈毒品嗎啡、甲基安非他命陽性反應
    ，此有詮昕公司濫用藥物尿液檢驗報告、尿液採集（驗）同
    意書、委託檢驗尿液代號與真實姓名對照認證單各1 紙在卷
    可稽（見警卷第3 至5 頁），足認被告前開自白與事證相符
    ，堪以採信。
三、按非法毒品有煙吸、注射或口服等不同施用方式，其方式及
    用藥組合，並無固定模式，不同吸毒族群及不同毒品種類，
    可能有不同的施用方式及組合；依據行政院衛生署彙編之「
    藥物濫用案件檢驗統計資料」，國內確有將海洛因及甲基安
    非他命混用之案例。目前國內發現的都為甲基安非他命的鹽
    酸鹽，可以口服、鼻吸、煙吸或注射等方式施用；海洛因常
    見之吸食方式有靜脈注射、煙吸及口服等（行政院衛生署管
    制藥品管理局94年3 月22日管檢字第0940002773號函、93年
    2 月9 日管檢字第0930001092號函、93年12月22日管檢字第
    0930012251號函參照）。準此，海洛因與甲基安非他命並非
    無以注射方式同時施用之可能，且同時施用時，其尿液檢驗
    結果仍可呈現嗎啡及甲基安非他命陽性反應，允無疑義，是
    被告係於上開時、地，將海洛因及甲基安非他命放入針筒注
    射之方式，同時施用海洛因及甲基安非他命1 次等情，應屬
    可能，而本案並無其他積極證據，足資證明被告係分別施用
    海洛因及甲基安非他命，本諸罪疑唯輕原則，故認定被告係
    同時、同地施用海洛因及甲基安非他命1 次。
四、再按92年7 月9 日修正公布，自93年1 月9 日施行之毒品危
    害防制條例第20條、第23條將施用毒品之刑事處遇程序，區
    分為「初犯」及「5 年內再犯」、「5 年後再犯」。依立法
    理由之說明係以：「初犯」，經觀察、勒戒或強制戒治後，
    應為不起訴處分或不付審理之裁定；經觀察、勒戒或強制戒
    治執行完畢釋放後，「5 年內再犯」者，因其再犯率甚高，
    原實施之觀察、勒戒及強制戒治既已無法收其實效，爰依法
    追訴或裁定交付審理。至於經觀察、勒戒或強制戒治執行完
    畢釋放後，「5 年後再犯」者，前所實施之觀察、勒戒或強
    制戒治已足以遮斷其施用毒品之毒癮，為期自新及協助其斷
    除毒癮，仍適用「初犯」規定，先經觀察、勒戒或強制戒治
    之程序。從而依修正後之規定，僅限於「初犯」及「5 年後
    再犯」二種情形，始應先經觀察、勒戒或強制戒治程序。倘
    被告於5 年內已再犯，經依法追訴處罰，縱其第3 次（或第
    3 次以上）再度施用毒品之時間，在初犯經觀察、勒戒或強
    制戒治執行完畢釋放5 年以後，已不合於「5 年後再犯」之
    規定，且因已於「5 年內再犯」，顯見其再犯率甚高，原實
    施觀察、勒戒或強制戒治，已無法收其實效，即應依該條例
    第10條處罰。至於第3 次（或第3 次以上）施用毒品之時間
    ，是否宜有期間限制？以多久為適宜？則分屬刑事政策、專
    門醫學之範圍，非審判機關所能決定，有待循立法途徑解決
    ，此有最高法院97年9 月9 日97年度第5 次刑事庭會議決議
    、99年臺非字第49號判決可為參照。是本案被告因施用毒品
    案件，先後經裁定送觀察、勒戒後2 次，均認無繼續施用毒
    品之傾向，分別於87年9 月8 日、88年5 月14日釋放出所，
    復均經不起訴處分確定；又因施用毒品案件，經裁定施以強
    制戒治併起訴，並經判處有期徒刑5 月確定，於91年8 月5
    日縮短刑期執行完畢，強制戒治部分，於90年12月12日期滿
    ；再因施用第二級毒品案件，經判處有期徒刑7 月確定，於
    95年12月17日執行完畢，此有臺灣高等法院被告前案紀錄表
    1 份附卷可參。從而，被告雖係於受觀察勒戒、強制戒治執
    行完畢後5 年後，再犯本案毒品危害防制條例第10條第1 、
    2 項之罪，惟因前述5 年內曾另再犯施用毒品罪名而屬3 犯
    以上，事證明確，被告犯行堪以認定，應依法論科。
五、論罪科刑部分：
  (一)查海洛因、甲基安非他命分別係毒品危害防制條例第2 條第
    2 項第1 、2 款所定第一、二級毒品。核被告所為，係犯毒
    品危害防制條例第10條第1 項之施用第一級毒品罪及同條例
    第10條第2 項之施用第二級毒品罪。其因施用而持有海洛因
    、甲基安非他命之低度行為為施用之高度行為所吸收，均不
    另論罪。被告以1 次施用行為，同時施用第一、二級毒品，
    係以一行為觸犯數罪名，為想像競合犯，應依刑法第55條規
    定，從一重之施用第一級毒品罪處斷。
  (二)再被告有如犯罪事實欄所載徒刑執行完畢之前科紀錄，有卷
    附臺灣高等法院被告前案紀錄表可按，其於受徒刑之執行完
    畢後，5 年以內故意再犯本件有期徒刑以上之罪，為累犯，
    應依刑法第47條第1 項規定加重其刑。
  (三)按刑法第62條所謂自首，係指犯人在其犯罪未發覺前，向該
    管公務員承認犯罪，而接受裁判而言；犯人在犯罪未發覺之
    前，向該管公務員告知其犯罪，而不逃避接受裁判，即與刑
    法第六十二條規定自首之條件相符，不以言明「自首」並「
    願受裁判」為必要（最高法院63年臺上字第1101號判例意旨
    參照）；又該條所稱之發覺犯罪事實，祇須有偵查犯罪職權
    之公務員，已知該犯罪事實之梗概為已足，無須確知該犯罪
    事實之真實內容為必要；而所知之人犯，亦僅須有確切之根
    據，可為合理之懷疑，即為犯罪業已發覺，不以確知其人為
    該犯罪之真兇無訛為必要（最高法院96年度臺上字第5877號
    參照）。查本案被告雖因唯恐自己通緝犯身分暴露，而員警
    欲盤查時駕車逃逸，惟為警攔停後，係在有偵查犯罪職權之
    機關或個人發覺其犯本案施用毒品罪前，即主動向承辦警員
    表明自己是通緝犯才會逃跑，並自首上開施用毒品之犯行，
    同意接受採尿檢驗，而自願接受裁判，業據被告於警詢及本
    院審理時供述綦詳，並有本院公務電話紀錄單1 紙在卷可佐
    ，揆諸前揭說明，足認被告符合自首之規定，爰依刑法第62
    條前段規定，減輕其刑，並依法先加重後減輕之。
  (四)爰審酌被告前有多次施用毒品前科之素行，此有前揭被告前
    案紀錄表在卷可參，被告前因施用毒品案件，已經觀察勒戒
    、強制戒治、起訴科刑執行完畢，竟無視毒品對於自身健康
    之戕害及國家對杜絕毒品犯罪之禁令，不思悔改，徹底袪除
    施用毒品之惡習，殊不可取；然念及被告施用毒品之犯行，
    本質上乃屬戕害自己身心健康之行為，尚未有嚴重破壞社會
    秩序或侵害他人權益之情形，且犯後坦承全部犯行，態度良
    好，暨被告自陳入監服刑前在家幫忙務農，生活費由父親支
    付之經濟狀況，學歷為國中肄業之智識程度，家中有父親及
    1 名已成年之子女，另1 名已成年之子女與前妻同住之家庭
    狀況等一切情狀，量處如主文所示之刑。至公訴人雖對被告
    具體求處有期徒刑1 年2 月，惟經本院審酌上情，認稍嫌過
    重，併予敘明。
據上論斷，應依刑事訴訟法第299 條第1 項前段，毒品危害防制
條例第10條第1 項、第2 項，刑法第11條前段、第47條第1 項、
第55條、第62條前段，判決如主文。
本案經檢察官莊珂惠到庭執行職務。
中    華    民    國  100     年    7     月    8     日
                  刑事第三庭    法  官  陳雅琪
以上正本證明與原本無異。
如不服本判決應於收受判決後10日內向本院提出上訴書狀，並應
敘述具體理由；其未敘述上訴理由者，應於上訴期間屆滿後20日
內向本院補提理由書（均須按他造當事人之人數附繕本）。「切
勿逕送上級法院」。
                                書記官  顏錦清
中    華    民    國  100     年    7     月    8     日
附錄法條：毒品危害防制條例第10條
施用第一級毒品者，處 6 月以上 5 年以下有期徒刑。
施用第二級毒品者，處 3 年以下有期徒刑。